行　政　法　院　判　決　　　　　　　　　　　　　　八十七年度判字第四八九號
　　原　　　告　環亞大飯店股份有限公司
　　代　表　人　甲○○
　　被　　　告　財政部臺北市國稅局
右當事人間因營利事業所得稅事件，原告不服行政院中華民國八十六年八月二十八日
台八六訴字第三三六○○號再訴願決定，提起行政訴訟。本院判決如左︰
　　主  文
原告之訴駁回。
　　事  實
緣原告七十八年度營利事業所得稅結算申報，關於營業成本、利息支出、其他損失、
前三年核定虧損扣除額、合於獎勵類目及標準免稅所得部分，不服被告之初查核定，
申經復查結果，除准予追認營業成本新台幣（下同）三八、二五二、三二八元，追減
合於勵類目及標準免稅所得一八、六六九、五五五元外，其餘未准變更。原告就未
准變更之利息支出、其他損失、前三年核定虧損扣除額、合於勵類目及標準免稅所
得部分，向財政部提起訴願，經遭駁回，嗣就利息支出、其他損失、合於勵類目及
標準免稅所得部分，向行政院提起再訴願，亦遭駁回，遂提起行政訴訟。茲摘兩造
訴辯意旨於次：
原告起訴意旨略謂︰一利息支出：申報二九九、五六八、二七九元，被告以購置土地
之預付款所發生之支出，應依營利事業所得稅查核準則第九十七條規定利息資本化六
、六四三、五二八元，核定利息支出為二九二、九二四、七五一元。惟原告預付土地
款其資金均來自股東墊款，並未支付利息，何來利息資本化，有帳冊及傳票影本可資
證明，被告並未查得原告有土地專案貸款，即予
銷。二其他損失：申報五、一一一、七一四元，被告以預付工程款轉列損失一、二三
七、三七五元，因無相關契約或文件可供核對不足以證明故未予認定，核定其他損失
為三、八七四、三三九元。然該項損失係原告七十四年底預付工程款，因廠商未依約
履行，致工程驗收不合格，原告並未再支付尾款，故將支付之訂金及部分工程款項予
以轉銷，有合約書、工程承攬單影本、會計師簽證報告足資證明；次查系爭預付工程
款（原列於資產負債表之資產項下）於七十四年度發生時，均取有合法憑證，亦經被
告核定在案，因鑑於廠商違約工程驗收不合格，原支出已無效益，乃予轉列損失，縱
不能全數於七十八年度核認損失，亦應准轉列遞延費用，分年攤銷，始為合理，而非
全數剔除，完全否認原取有合法憑證之事實，請准將系爭預付工程款分三年或五年攤
銷，以維原告權益。三免稅所得：(一)申報三五九、○六八、一八六元，被告原查核定
為二五八、二九六、二四四元，復查變更為二三九、六二六、六八九元。經查原告申
報之免稅
六元佔固定資產總額三、六八七、九八二、二○三元之比例調整核定免稅
六五．二一，惟查上項固定資產總額中，包括其他固定資產三七七、一七○、三一
八元，其中甚多與免稅產品（即客房出租）無關，例如交通
本化、辦公桌、辦公椅、計算機、手推車、電腦用電纜線、工具箱、花瓶、油畫、電
腦主機、列表機、影印機等等，應免併入核計免稅
產之內容，而籠統全部併入免稅
顯不正確。(二)再查被告核定之免稅
六八七、九八二、二○三元列為分母亦不正確，依財政部七十七年五月十八日台財稅
第000000000號，其正確應為「生產
定資產」與「生產
分母中，致虛增分母金額，降低免稅
表如下：
                                              Ａ經主管機關核准後即為免稅生
                                                產
                                                比例計算公式之分子中，同時
                                                亦應列入公式之分母中計算免
                   (1)與免稅產品有關之生產
                                              Ｂ未報經主管機關核准者，仍應
產  (一)生產
資    房、餐廳                                  分母中（例如本案之大樓裝修
定                                              工程等）。
固                 (2)與免稅產品無關之生產
                                               無關，而免併入分母外，均應併
                                               入分母計算免稅
                                               角鋼架、書櫃、保險箱等，仍應
                                               併入分母中計算免稅
    (二)非生產
                  無關，而得免併入分母計算免稅
                  機等）
四、綜上論結，請撤銷再訴願決定、訴願決定及原處分等語。
被告答辯意旨略謂：一、利息支出部分：(一)按「購買土地之借款利息，應列為資本支
出，經辦妥過戶手續後之借款利息，可作費用列支。」為營利事業所得稅查核準則（
下稱查核準則）第九十七條第九款所明定。(二)本件原告七十八年度營利事業所得稅結
算申報，列報利息支出為二九九、五六八、二七九元，本局原核定以原告購買土地，
於過戶前預付款三四七、○七七、九五○元，遂依首揭規定將購買土地之預付款
利息予以資本化六、六四三、五二八元，自利息支出項下減除，核定本期利息支出二
九二、九二四、七五一元。(三)原告訴稱系爭預付土地款，其資金均來自股東墊款，並
未支付利息，何來利息資本化云云，查本（七十八）年度股東往來帳並未有股東墊款
情事，且資產負債表中股東往來科目亦為空白，此有原告本期營利事業所得稅結算申
報書資產負債表附原處分卷可稽。又原告提示之帳冊及傳票影本亦未載明系爭預付土
地款係來自股東墊款，所訴核不足採據，是本局將系爭預付款
無不當。二、其他損失部分：(一)按「費用及損失，未經取得原始憑證，或經取得而記
載事項不符者，不予認定。」為查核準則第六十七條第一項所明定。(二)本期其他損失
列報為五、一一一、七一四元，本局初查以其中預付工程款一、二三七、三七五元轉
列其他損失，因未檢附相關契約或證明文件，乃未准認列，核定其他損失為三、八七
四、三三九元。(三)原告以系爭損失係七十四年預付工程款，因廠商未依約履行，致工
程驗收不合格，其後未再支付尾款，乃將已支付之訂金及部分款項予以轉銷，請准認
列云云，然查原告既無法提示系爭損失之相關契約或證明文件供核，會計師之查核簽
證報告亦未檢附相關證明以資佐證，即與行為時查核準則第六十七條第一項規定不合
，原核定未准認列，並無不合。次查原告檢附之合約係屬工程承攬合約，並非損失之
證明文件，難認確有系爭工程損失，至所訴其預付工程款於七十四年發生時已取得合
法憑證，縱屬實情，亦僅能證明其確有支付系爭工程款之事實，然既未能舉證證明該
等工程確有工程驗收不合格等情事致發生損失之情形，本局未准認列系爭工程損失，
並無不合。三、關於合於勵類目及標準免稅所得部分：(一)按「合於第三條勵類目
及標準新投資創立之生產事業，得就左列勵擇一適用。但擇定後不得變更：一自其
產品開始銷售之日或開始提供勞務之日起，連續五年內免徵營利事業所得稅。但在免
稅期內，應按所得稅法規定之固定資產耐用年數，逐年提列折舊。．．．」為行為時
勵投資條例第六條第一項第一款所明定。又「主旨：檢發彙整後勵投資條例第六
條免徵營利事業所得稅及第十五條納稅限額之計算公式，以資簡化。說明：根據本部
賦稅法令研究審查委員會台財制字第○三一四號函辦理。勵投資條例第六條免稅
所得計算公式一新投資創立五年免稅；(三)部分產品合於勵類目及標準者，生產
非全部受勵者。1.免稅產品銷貨（業務）收入淨額×受勵生產
或成本金額）＼受勵生產
勵免稅產品銷貨（業務）收入金額。2.〔全部所得額－各項免計所得額－（非營業
收入－非營業損失）〕×合於勵免稅產品銷貨（業務）收入金額＼全部產品銷貨（
業務）收入淨額＝免稅所得額．．．〕「經核准勵免稅之生產事業，於核准免稅期
間內，另行購置或租借生產
業應取具事業主管機關證明，否則應依生產事業勵類目及標準第二十一條規定辦理
。」為財政部七十七年五月十八日台財稅字第000000000號及六十四年一月
三十一日台財稅字第三○七六八號函釋有案。(二)原告經財政部核准自七十二年十月七
日開始提供勞務之日起連續五年免稅，復經該部核准以七十四年一月一日為自行選定
免稅期間之始日，其本年度申報免稅所得為三五九、○六八、一八六元。本局初查以
其本期所得額為五二九、六五二、七五二元，依首揭財政部台財稅字第七七○六五
六一五一號函釋之計算公式核算，其本期免稅比率為百分之六五．二一，核定免稅所
得為二五八、二九六、二四四元。原告以其免稅比率應為百分之七六．三四六，申經
復查決定，以各期免稅比例係隨免稅營業收入與全期營業收入及免稅營業
全部營業
稅比例為百分之六五．二一，核算免稅所得，並無不合，惟本期所得額因營業成本之
變動而調整所得額為四九一、四○○、四二四元，重新計算本期免稅所得額為二三九
、六二六、六八九元，予以追減一八、六六九、五五五元。(三)原告訴稱其他固定資產
中甚多與免稅產品（即客房出租）無關，應免併入核計免稅
資產總額併入免稅計算公式之分母，致免稅比例不正確乙節，經查其他固定資產亦屬
於固定資產，本局依首揭財政部台財稅字第000000000號函釋之計算公式
，將免稅及非免稅固定資產總額均列於分母計算，並無不當。至訴稱其開業時核准免
稅比例為百分之七六．三四六，本局以百分之六五．二一核定免稅比例，係屬錯誤云
云，經查生產
能力（或成本金額）因每年變動而有所不同，致免稅比率每年各不相同，所訴顯係誤
解。至訴稱依財政部台財稅字第000000000號函釋，其分母應為「生產
備成本金額」，其固定資產中與客房、餐廳之經營無關之非生產
計算機等），應免併入分母計算免稅
產
管機關查驗證明。原告於辦理七十八年度營利事業所得稅結算申報時，並未依該函釋
檢附其事業主管機關核發相關之證明文件，本局認其所購置
物或提供勞務、管理所需之生產
算，並無不合。原告復執前詞一再爭訟，難謂為有理由等語。
　　理  由
本件原告起訴意旨有三：茲分別論述如下：一、利息支出部分：(一)按「購買土地之借
款利息，應列為資本支出，經辦妥過戶手續後之借款利息，可作費用列支。」為行為
時查核準則第九十七條第九款所規定。原告原申報利息支出為二九九、五六八、二七
九元，被告以原告購買貢寮土地，於過戶前預付土地款三四七、○七七、九五○元，
係以借入資金支應，其相對利息應予資本化，乃
利息支出項下減除，核定利息支出二九二、九二四、七五一元。原告雖訴稱系爭預付
土地款之資金均來自股東墊款，並未支付利息，被告並未查得其有土地專案貸款，即
予
事，且資產負債表中股東往來科目亦為空白，有資產負債表附原處分卷可稽，而原告
所提示之帳冊及及傳票影本亦未載明系爭預付土地款係來自股東墊款，空言主張，自
無足採。從而被告將系爭預付款
期借款二、○○八、二○○、○○○元，既未能證明支付購買系爭土地之資金為自有
資金或股東墊款，則被告依行為時查核準則第九十七條第九款規定，就系爭土地預付
款計算應資本化之利息，自利息支出項下減除，並無違誤。二、其他損失部分：按「
費用及損失，未經取得原始憑證，或經取得而記載事項不符者，不予認定。」為行為
時查核準則第六十七條第一項所明定。本期其他損失原告原申報五、一一一、七一四
元，被告初查，以其中工程損失一、二三七、三七五元，並未檢附相關證明文件供核
，乃未准認列，原告不服，主張系爭損失係七十四年預付工程款，因廠商未依約履行
，致工程驗收不合格，其後未再支付尾款，乃將已支付之訂金及部分款項予以轉銷，
請准認列云云，惟原告既無法提示系爭損失之相關契約或證明文件供核，會計師之查
核簽證報告亦未檢附相關證明以資佐證，與行為時查核準則第六十七條第一項規定尚
有不合，原核定未准認列，已無不合。又原告所檢附之合約係屬工程承攬合約，並非
損失之證明文件，難認確有系爭工程損失。至原告所訴其預付工程款於七十四年發生
時已取得合法憑證者，縱屬實情，亦僅能證明其有支付系爭工程款之事實，然既無任
何具體證據足以證明該等工程確有驗收不合格致發生損失之情形，則原處分未准認列
系爭工程損失，自難謂不合。所訴將系爭工程款分三年或五年攤銷，方屬合理云云，
依法無據，難予採取。三、合於勵類目及標準免稅所得部分：按「合於第三條勵
類目及標準新投資創立之生產事業，得就左列勵擇一適用。但擇定後不得變更：一
、自其產品開始銷售之日或開始提供勞務之日起，連續五年內免徵營利事業所得稅。
但在免稅期內，應按所得稅法規定之固定資產耐用年數，逐年提列折舊。」行為時
勵投資條例第六條第一項第一款定有明文。「合於本類目及標準新投資創立之生產事
業在申請核准免徵營利事業所得稅五年期限內或增資擴展之生產事業在申請核准就其
增資擴展部分免徵營利事業所得稅四年期限內，如於核准免稅案內所載生產
另行購置或租借增加產量之生產
項生產
一條第一項所規定、又「勵投資條例第六條所定新投資創立五年免稅所得計算公式
：部分產品合於勵類目及標準者，生產
務）收入淨額×受勵生產
勵生產
。2.〔全部所得額－各項免計所得額－（非營業收入－非營業損失）〕×合於勵免
稅產品銷貨（業務）收入金額＼全部產品銷貨（業務）收入淨額＝免稅所得額」「經
核准勵免稅之生產事業，於核准免稅期間內，另行購置或租借生產
事業勵類目及標準第二十一條規定辦理。」財政部七十七年五月十八日台財稅字第
000000000號及六十四年一月三十一日台財稅字第三○七六八號分別函釋綦
詳。查原告經財政部核准自七十二年十月七日開始提供勞務之日起連續五年免稅，復
經該部核准以七十四年一月一日為自行選定免稅期間之始日，其本年度申報免稅所得
為三五九、○六八、一八六元。被告初查，以其本期所得額為五二九、六五二、七五
二元，依前開財政部台財稅字第000000000號函釋之計算公式核算，其本
期免稅比率為百分之六五．二一，核定免稅所得為二五八、二九六、二四四元。原告
以其免稅比率應為百分之七六．三四六云云，申經復查決定，以各期免稅比例係隨免
稅營業收入與全期營業收入及免稅營業
動，原核定依該等營收比例及
免稅所得，並非無見，惟本期所得額因營業成本之變動而調整所得額為四九一、四○
○、四二四元，重新計算本期免稅所得額為二三九、六二六、六八九元，予以追減一
八、六六九、五五五元。原告雖訴稱其其他固定資產中甚多與免稅產品（即客房出租
）無關，應免併入核計免稅
母，致免稅比例不正確云云，然查其他固定資產亦屬於固定資產，被告依財政部台
財稅字第000000000號函釋之計算公式，將免稅及非免稅固定資產總額均列
於分母計算，並無不當。又原告訴稱其開業時核准免稅比例為百分之七六．三四六，
被告以百分之六五．二一核定免稅比例，係屬錯誤者，經查因固定資產逐年提列折舊
後，其殘值逐年遞減，致免稅比例亦逐年降低，此部分指訴尚有誤解。至所訴依財政
部台財稅字第000000000號函釋，其分母應為「生產
固定資產中與客房、餐廳之經營無關之非生產
併入分母計算免稅
部六十四年一月三十一日台財稅字第三○七六八號函釋，由事業主管機關查驗證明。
原告於辦理七十八年度營利事業所得稅結算申報時，並未依該函釋檢附其事業主管機
關核發相關之證明文件，被告認其所購置
之生產
運輸
，原告所訴各節，並無足取，一再訴願決定，持同一見解，遞予維持被告所為復查處
分，俱無不合。原告起訴聲明將之撤銷，非有理由，應予駁回。
據上論結，本件原告之訴為無理由，爰依行政訴訟法第二十六條後段，判決如主文。
中    華    民    國     八十七      年      三      月     二十六      日
                    行 政 法 院 第 四 庭
                                審 判 長 評  事      曾  隆  興
                                         評  事      吳      仁
                                         評  事      吳  錦  龍
                                         評  事      李  文  宗
                                         評  事      林  家  惠
右  正  本  證  明  與  原  本  無  異
                                         法院書記官  陳  盛  信
中    華    民    國     八十七      年      三      月     二十七      日
